臺灣桃園地方法院民事判決　　　　　　　100年度再微字第5號
再審原告　　呂員熥
再審被告　　呂員
上列當事人間損害賠償再審事件，再審原告對於民國100年5 月2
6 日本院100 年度小上字第13號民事確定判決提起再審，本院判
決如下：
    主  文
再審之訴駁回。
再審訴訟費用由再審原告負擔。
    理  由
一、按再審之訴，應於30日之不變期間內提起；前項期間，自判
    決確定時起算，判決於送達前確定者，自送達時起算，民事
    訴訟法第500 條第1 項、第2 項前段定有明文。而民事訴訟
    法關於再審程序之規定，於小額事件之再審程序準用之，同
    法第436 條之32第4 項亦有明文規定。查本件再審原告所指
    摘具再審事由之本院100 年度小上字第13號確定判決，係屬
    第二審判決，依民事訴訟法第436 條之30規定，不得上訴，
    故該判決於民國100 年5 月27日經公告後即為確定，而再審
    原告係於同年6 月15日提起本件再審之訴，有本院收文日期
    戳章蓋於民事再審狀可稽（參見本院卷第4 頁），並未逾30
    日之不變期間，揆諸前揭規定，應予准許。
二、本件再審意旨略以：本件侵權行為損害賠償請求權時效之起
    算點，應以檢察官起訴日或刑事判決宣判日為準，蓋再審被
    告之毀損行為倘未經檢察官起訴或刑事判決認定，再審原告
    如何認定成立侵權行為而得據以向再審被告為主張，就此最
    高法院90年度台上字1962號、91年度台上字第77號及92年度
    台上字第731 號等判決意旨，亦均以刑事判決宣判日為侵權
    行為損害賠償請求權時效之起算日，足以為證；是原審未察
    此情，逕以最高法院72年台上字第738 號判例意旨為據而駁
    回再審原告之主張，顯然尚有未洽。為此，爰依民事訴訟法
    第496 條第1 項第13款之規定提起本件再審之訴，並聲明：
    原確定判決廢棄等語。
三、按當事人發現未經斟酌之證物或得使用該證物者。但以如經
    斟酌可受較有利益之裁判者為限，得以再審之訴對於確定終
    局判決聲明不服，民事訴訟法第496 條第1 項第13款定有明
    文。上開規定所謂「當事人發現未經斟酌之證物或得使用該
    證物」者，係指前訴訟程序事實審之言詞辯論終結前已存在
    之證物，因當事人不知有此，致未經斟酌現始知之者而言，
    若其證據在前訴訟程序中業已提出，經法院審核不予採取者
    ，自不得據為再審之理由（最高法院91年台聲字第358 號裁
    判意旨參照）。另按調查證據、認定事實，本屬事實審法院
    之職權；事實審法院斟酌訴訟當事人全辯論意旨及調查證據
    之結果，以判斷事實之真偽，原無待於當事人提出學說或史
    學資料之見解以為立證，故上訴人利用學說或史學資料之見
    解而為有利於己之主張，不能認係民事訴訟法第496 條第1
    項第13款所謂之新證物（最高法院86年度台上字第2225號判
    決意旨參照）。復按再審之訴顯無再審理由者，得不經言詞
    辯論，以判決駁回之，同法第502 條第2 項亦有明定。而所
    謂「顯無再審理由」，係指針對再審原告所主張之再審原因
    ，無須另經調查辯論，即可判定其不足以動搖原確定判決所
    為判斷結果而言。
四、經查，本件再審原告提起再審之訴，係以原確定判決認定侵
    權行為損害賠償請求權時效之起算日不當為其主要論據，惟
    就此並未提出任何前訴訟程序事實審言詞辯論終結前已存在
    而未經斟酌或得使用之證物以供本院調查，已難逕認其主張
    可採。雖再審原告另提出最高法院90年度台上字第1962號、
    91年度台上字第77號及92年度台上字第731 號等判決意旨，
    欲據以主張本件應同前開判決亦以刑事判決宣判日為侵權行
    為損害賠償請求權時效之起算日云云；然經核上開判決均非
    屬民事訴訟法第496 條第1 項第13款所稱之「證物」，且觀
    其內容均係針對國家賠償事件而為闡釋，是否確可於本件援
    用，亦非無疑。復按因侵權行為所生之損害賠償請求權，自
    請求權人知有損害及賠償義務人時起，2 年間不行使而消滅
    ，民法197 條第1 項前段定有明文；而關於侵權行為損害賠
    償請求權之消滅時效，應以請求權人實際知悉損害及賠償義
    務人時起算，非以知悉賠償義務人因侵權行為所構成之犯罪
    行為經檢察官起訴，或法院判決有罪為準（最高法院72年台
    上字第738 號判例、97年度台上字第1720號判決意旨參照）
    。是原確定判決以再審被告於94年間授意他人駕駛機具二度
    將再審原告所種植之水稻割除並翻土整地，致再審原告受有
    種植水稻成本之損失後，再審原告隨即於同年間對再審被告
    提出刑事毀損告訴等情，據以認定斯時再審原告業已知悉
    本件侵權行為之損害及賠償義務人，故侵權行為損害賠償請
    求權時效應自該時起算，其認事用法並無違誤，是本件亦不
    具民事訴訟法第496 條第1 項第1 款「適用法規顯有錯誤」
    之再審事由，本院基此仍無從為有利再審原告之認定。
五、綜上所述，原二審確定判決並無再審原告所指稱前開再審事
    由存在，是再審原告執以提起本件再審之訴，顯無理由，爰
    不經言詞辯論，逕以判決駁回之。
六、本件事證已臻明確，再審原告其餘之主張、陳述及所提之證
    據資料，核與判決結果無何影響，爰不一一論述，附此敘明
    。
七、據上論結，本件再審之訴為無理由，依民事訴訟法第502 條
    第2 項、第78條，判決如主文。
中    華    民    國   100    年    7     月    26    日
            民事第一庭  審判長法  官  郭琇玲
                              法  官  林哲賢
                              法  官  陳振嘉
正本係照原本作成。
本判決不得上訴。
中    華    民    國   100    年    7     月    26    日
                              書記官  谷貞豫